【裁判字號】    95,台上,1054
【裁判日期】    950519
【裁判案由】    損害賠償
【裁判全文】
最高法院民事裁定            九十五年度台上字第一○五四號
    上  訴  人  國防部軍備局生產製造中心
    法定代理人  乙○○
    訴訟代理人  楊水柱律師
    被 上訴 人  甲○○
    訴訟代理人  江雍正律師
                王進勝律師
                吳建勛律師
上列當事人間請求損害賠償事件，上訴人對於中華民國九十四年
三月九日台灣高等法院高雄分院判決（九十二年度重訴字第五號
），提起上訴，本院裁定如下：
    主  文
上訴駁回。
上訴訴訟費用由上訴人負擔。
    理  由
按上訴第三審法院，非以原判決違背法令為理由，不得為之，民
事訴訟法第四百六十七條定有明文。又同法第四百六十八條規定
，判決不適用法規或適用不當者，為違背法令。當事人提起上訴
，如以同法第四百六十九條所列各款情形為理由時，其上訴狀或
理由書應表明該判決有合於各該條款規定情形之具體內容，及係
依何訴訟資料合於該違背法令之具體事實。如依同法第四百六十
九條之一規定提起上訴，其上訴狀或理由書應表明該判決所違背
之法令條項，或有關判例、解釋字號，或成文法以外之習慣或法
理等及其具體內容，暨係依何訴訟資料合於該違背法令之具體事
實，並具體敘述為從事法之續造、確保裁判之一致性或其他所涉
及之法律見解具有原則上重要性之理由。上訴狀或理由書如未依
上述方法表明，或其所表明者，與上開法條規定不合時，即難認
為已合法表明上訴理由，其上訴自非合法。本件上訴人對於原判
決提起上訴，雖以該判決違背法令為由，惟核其上訴理由狀所載
內容，係就原審取捨證據、認定事實及解釋契約之職權行使所論
斷：被上訴人係綿盈實業有限公司（下稱綿盈公司）之負責人，
綿盈公司於民國八十九年二月十八日以新台幣（下同）一億八千
二百十五萬元總價款，標得原上訴人即原聯勤第三○二廠（該廠
嗣於九十二年十月二十七日由國防部軍備局生產製造中心即現上
訴人接管，承受前所遺留之訴訟案件業務）委託國防部採購局（
現名稱變更為國防部軍備局採購中心）發包之國內軍品「五八吋
近紅外線迷彩斜紋布」二百五十萬碼，國防部採購局與綿盈公司
於八十九年二月二十九日簽訂「訂購軍品合約」（採購代號為FH
89030L143PE ）。系爭訂購軍品合約雖係聯勤總司令部授權國防
部採購局對外與綿盈公司簽訂，惟國防部授權由上訴人辦理履驗
作業，故上訴人辦理履驗作業應受上開訂購軍品合約之規範。而
事後綿盈公司與國防部採購局所成立之調解係填補本件契約之損
害，當然包括上訴人所受之損害在內。上訴人主張：被上訴人所
稱和解部分，係與國防部採購局就違約之布料部分和解，與上訴
人無關云云，尚非可採。而綿盈公司曾以履約爭議為由，與國防
部採購局進行調解，就第五批布料因驗收不合格所引起之損害，
以七百二十八萬六千元調解外，並同意就已交付聯勤第三○二廠
之前四批迷彩布扣減貨款金額共三百七十八萬一千八百元成立調
解，綿盈公司並已全額賠償完畢，為上訴人所不爭執，依民法第
二百七十四條之規定，其賠償部分與綿盈公司同負賠償責任之被
上訴人應同免責任，就此部分，上訴人不得再對被上訴人請求賠
償。至於國防部採購局與綿盈公司成立調解時，雖係使用「酌減
罰款金額」、「計罰」等文字，惟雙方係依「國防部採購局內購
財物、勞務採購契約通用條款」第條、遲延／逾期違約金之14
.1 為成立調解之根據，而該14.1 係規定綿盈公司有「未約定時
限提出貨品」、「驗收不合格」等違約情形時，應負擔之「預定
性損害賠償之違約金」之約定，該賠償並非懲罰性違約金，而為
賠償預定性違約金甚明。該調解內容業已概括包含系爭軍品不合
格所致國防部之全部損害在內，至國防部所屬機關因本件契約就
交付不合格軍品所受其他損害，自生權利消滅之效果。上訴人縱
以侵權行為之法律關係請求，亦不得就已消滅之權利主張損害賠
償。上訴人主張綿盈公司與採購局所調解成立者為布料本身之瑕
疵賠償問題，而本件係因被上訴人之違法情事，以致員工無法如
期工作，上訴人因而補足員工薪資差額，受有損害，兩者不同云
云，亦非可採。綜上所述，上訴人基於侵權行為之法律關係，請
求被上訴人賠償一千七百五十三萬七千一百六十七元，及自九十
二年八月十五日起至清償日止，按週年利率百分之五計算之利息
，為無理由，應予駁回等情，，指摘其為不當，並就原審命為辯
論及已論斷者，泛言違法，而非表明該判決所違背之法令及其具
體內容，暨依訴訟資料合於該違背法令之具體事實，亦非具體敘
述為從事法之續造、確保裁判之一致性或其他所涉及之法律見解
具有原則上重要性之理由，難認其已合法表明上訴理由。依首揭
說明，應認其上訴為不合法。
據上論結，本件上訴為不合法。依民事訴訟法第四百八十一條、
第四百四十四條第一項、第九十五條、第七十八條，裁定如主文
。
中    華    民    國  九十五  年    五    月   十九   日
                      最高法院民事第三庭
                          審判長法官  吳  正  一
                                法官  劉  福  聲
                                法官  黃  義  豐
                                法官  簡  清  忠
                                法官  謝  正  勝
      本件正本證明與原本無異
                                      書  記  官
中    華    民    國  九十五  年    六    月    一    日
                                                      Ｋ


司法院資訊處製作；財團法人民間司法改革基金會備份。
